---
title: "Bootstrap"
output: html_notebook
---

```{r}
x <- c(8.26, 6.33, 10.4, 5.27, 5.35, 5.61, 6.12, 6.19, 5.2, 7.01, 8.74, 7.78, 7.02, 6, 6.5, 5.8, 5.12, 7.41, 6.52, 6.21, 12.28, 5.6, 5.38, 6.6, 8.74)
print(x)
```
Mengitung nilai coefficient of variation dgn rumus:
```{r}
CV <- function(x) sqrt(var(x))/mean(x)
```

```{r}
CV(x)
```
```{r}
sample(x, replace = T)
```
Membuat single boostrap sample dari coefficient of variation(CV).
```{r}
CV(sample(x,replace = T))
```
Selanjutnya membuat dataset boostrap dgn 1000 buah sample.
```{r}
boot <- numeric(1000)
for (i in 1:1000) boot[i] <- CV(sample(x,replace = T))
```

Tentukan selang kepercayaan. Misal sebesar 10%. Artinya batas atasnya 95% dan batas bawahnya 5%.
Menghitung nilai (di atas) selang kepercayaan 5%.
```{r}
quantile(boot, 0.9)
```
Menentukan nilai (di bawah) selang kepercayaan 5%.
```{r}
quantile(boot, 0.05)
```
Nilai yg ditampilkan mungkin saja bisa berbeda-beda. Karena R akan memberikan nilai boot[i] yg berbeda-beda setiap kali perintah diketikkan. Berikut contoh-contohnya.
```{r}
boot <- numeric(1000)
boot
```

```{r}
for (i in 1:1000) boot[i] <- CV(sample(x,replace = T))

boot[i]
```

```{r}
for (i in 1:1000) boot[i] <- CV(sample(x,replace = T))

boot[i]
```

```{r}
for (i in 1:1000) boot[i] <- CV(sample(x,replace = T))

boot[i]
```

Perhatian bagaimana nilai boot[i] selalu berubah-ubah.

Berikut ini disajikan penggalan dataset bootstrap (boot) (yang juga berubah-ubah).
```{r}
boot
```

Berdasarkan sample data di atas, kita bisa menampilkan beberapa informasi lain (yang tidak secara langsung terkait dgn booststrap).
Berikut beberapa di antaranya.

Menghitung jumlah elemen (sample)
```{r}
length(x)
```

Menjumlahkan semua sample.
```{r}
sum(x)
```

Menghitung nilai mean.
```{r}
mean(x)
```

Menghitung nilai variable.
```{r}
var(x)
```

Menghitung standar deviasi.
```{r}
sd(x)
```

Untuk menghitung nilai mean dan variance dari dataset bootstrap dpt digunakan perintah berikut.
```{r}
mean(boot)
var(boot)
```

Menampilkan diagram historical.
```{r}
hist(boot)
```