---
title: "Latihan K-Means 2"
output: html_notebook
---

## Tahap 1
Membuat objek utk menampung setiap titik koordinat.
```{r}
A <- c(1.5,1.0)
B <- c(1.0,2.0)
C <- c(3.0,4.5)
D <- c(5.5,7.0)
E <- c(3.5,5.5)
F <- c(4.5,5.0)
G <- c(3.5,4.5)
```
Hasil :
```{r}
A
B
C
D
E
F
G
```
```{r}
df <- data.frame(titik = c('A','B','C','D','E','F','G'), x = c(1.5,1.0,3.0,5.5,3.5,4.5,3.5), y = c(1.0,2.0,4.5,7.0,5.5,5.0,4.5))
```

```{r}
plot(df$x,df$y,main = "Titik Kordinat",cex=1.3,pch=16,xlab="X",ylab="Y")
text(df$x,df$y, labels=df$titik, cex=0.7,pos=3)
```
## Tahap 2
Tentukan jumblah cluster, yaitu k=2 dan juga pilih titik centroid cluster secara random.
```{r}
# fungsi sample() utk memilih isi dari objek titik secara random sebanyak K buah.

objek_titik <- sample(df$titik,2)
print(objek_titik)
```
# Tahap 3
Menghitung jarak masing-masing titik.
```{r}

print("Menghitung jarak dengan Euclidean distance \n")

euclidean_distance <- function(data,centroid){
  toris = nrow(data)
  to <- (length(data[,1]) -1)
  total_centroid = length(centroid)
  a=1
  b=1
  nilai_d = c()
  d = c()
  
  datasem <- data.frame()
  datahasil <- data.frame(ID = integer(), stringsAsFactors = FALSE)
  # n_rows <- 6
  datahasil <- data.frame(ID = 1:to, stringsAsFactors = FALSE)
  while (b <= total_centroid) {
    nilai_d <- NULL
    d <- NULL
    a=1
    while(a<=toris){
      centroid_urutan <- which(as.matrix(data) == centroid[b], arr.ind = TRUE)
      centroid_angka <- as.numeric(centroid_urutan[1])
      if(centroid[b] != data[a,1]){
        hasil = sqrt((data[centroid_angka,2] - data[a,2])^2 + (data[centroid_angka,3]-data[a,3])^2)
        nilai_d = c(nilai_d, hasil)
        d = c(d,paste(data[centroid_angka,1],data[a,1], sep =""))
      }
      #datahasil <- cbind(datahasil, Titik = d)
      #datahasil <- cbind(datahasil, Jarak = nilai_d)
      #print(paste("Hasil dari ",data[centroid,1],data[a,1]," : ",hasil,sep=""))
      
      #nama_jarak <- paste("jarak_",centroid_urutan,sep = "")
      #prefix <- "titik_"
      #suffix <- "_Data"
      # print(nama_titik)
      #datahasil <- data.frame(Titik = d, Jarak = nilai_d)
      #if(a == 1){
      #  datahasil <- data.frame(Titik = d, Jarak = nilai_d)
      #}else{
      #  nama_titik <- paste("titik_",centroid_urutan)
      #  nama_jarak <- paste("jarak_",centroid_urutan)
      #  datahasil <- cbind(datahasil, nama_titik = d)
      #  datahasil <- cbind(datahasil, nama_jarak = nilai_d)
      #}
      a=1+a
    }
    nama_titik <- paste("titik_",b,sep = "")
    datahasil[nama_titik] <- d
    nama_jarak <- paste("jarak_",b,sep = "")
    datahasil[nama_jarak] <- nilai_d
    b=1+b
  }
  #datahasil <- data.frame(Titik = d, Jarak = nilai_d)
  #result <- cbind(datahasil,data)
  return (datahasil)
}
```
```{r}
test <- euclidean_distance(df,objek_titik)
test

#total_centroid = length(objek_titik)
#print(class(total_centroid))
#huruf <- "D"
#centroid_urutan <- which(as.matrix(df) == huruf, arr.ind = TRUE)
#print(centroid_urutan)

#xxxx <- data.frame(A = c("a", "b", "c"), B = c("d", "e", "f"))

# Mencari huruf dalam data frame berdasarkan nomor urutan
#huruf <- "D"
#nomor_urutan <- which(as.matrix(df) == huruf, arr.ind = TRUE)
#print(nomor_urutan)
#df
```
## Tahap 4
Menentukan anggota cluster 1 dan 2 dgn cara membandingkan hasil perhitungan di atas.

## Tahap 5
Menentukan centroid baru utk cluster 1 dan cluster 2.
```{r}

mean_centroid <- function(data, dataPilih){
  toris = nrow(data)
  pp = length(dataPilih)
  a=1
  dataX = 0
  dataY = 0
  while(a<=toris){
    b=1
    while(b<=pp){
      if(a == dataPilih[b]){
        dataX = dataX + data[a,2]
        dataY = dataY + data[a,3]
      }
      b=b+1
    }
    a=1+a
  }
  dataY = dataY/pp
  dataX = dataX/pp
  datahasil <- c(dataX,dataY)
  #print(datahasil)
  return(datahasil)
}
```


```{r}
titikTerpilih1 <- c(1,2)
titikTerpilih2 <- c(3,4,5,6,7)
centroid1 <- mean_centroid(df,titikTerpilih1)
centroid2 <- mean_centroid(df,titikTerpilih2)

print(centroid1)
print(centroid2)

x <- c(centroid1[1],centroid2[1])
y <- c(centroid1[2],centroid2[2])
titik <- c('C1','C2')
dfc <- data.frame(titik = c('C1','C2'), x = c(centroid1[1],centroid2[1]), y = c(centroid1[2],centroid2[2]))
df1 <- rbind(df, dfc)
plot(df1$x,df1$y,col="blue",main="Titik Kordinat",cex=1.3,pch=16,xlab="X",ylab="Y")
text(df1$x,df1$y, labels=df1$titik, cex=0.7,pos=3)
print(df1)
```

## Tahap 6 
Menghitung jarak d antara titik-titik dgn centroid yang baru.

```{r}
objek_titik <- c("C1","C2")
finish <- euclidean_distance(df1,objek_titik)
print(finish)
```











































