---
title: "Latihan K-Means"
output: html_notebook
---

## Membuat dataset
```{r}
x <- c(1.5,1.0,3.0,5.5,3.5,4.5,3.5)
y <- c(1.0,2.0,4.5,7.0,5.5,5.0,4.5)
titik <- c('A','B','C','D','E','F','G')

df <- data.frame(titik = c('A','B','C','D','E','F','G'), x = c(1.5,1.0,3.0,5.5,3.5,4.5,3.5), y = c(1.0,2.0,4.5,7.0,5.5,5.0,4.5))
print(df)
```

## Tahap 1
utk memudah memahami sebaran datanya, sebaiknya plot dataset dlm bentuk grafik dgn menggunakan R.
```{r}
plot(x,y,col="blue",main="Titik Kordinat",cex=1.3,pch=16,xlab="X",ylab="Y")
text(x,y, labels=titik, cex=0.7,pos=3)
```
## Tahap 2
Menentukan nilai k, yang identitas dengan jumblah cluster. Mengingat datanya hanya sedikt, kita menetukan 2 buah cluster saja.

## Tahap 3
Menentukan titik tengah cluster atau centroid. saat ini belum ada data lain atau hasil perhitungan data. Sehingga pd tahap ini kita bebas memilih 2 buah titik dari dataset yg akan dijadikan sebagai titik tengah.

yang kita pilih B(1.0, 2.0) dan F(4.5, 5.0)


## Tahap 4
Menghitung jarak masing-masing titik.
```{r}

print("Menghitung jarak dengan Euclidean distance \n")

euclidean_distance <- function(data,centroid){
  toris = nrow(data)
  a=1
  nilai_d = c()
  d = c()

  while(a<=toris){
    if(centroid != a){
      hasil = sqrt((data[centroid,2] - data[a,2])^2 + (data[centroid,3]-data[a,3])^2)
      nilai_d = c(nilai_d, hasil)
      d = c(d,paste(data[centroid,1],data[a,1], sep =""))
      #print(paste("Hasil dari ",data[centroid,1],data[a,1]," : ",hasil,sep=""))
    }
    a=1+a
  }
  datahasil <- data.frame(Titik = d, Jarak = nilai_d)
  return (datahasil)
}


```
```{r}
cluster_1 = euclidean_distance(df, 2)
print(cluster_1)
```
```{r}
cluster_2 = euclidean_distance(df, 6)
print(cluster_2)
```

```{r}
print("Hasil dari perhitungan")
data_hasil = data.frame( d = d,nilai_d=nilai_d )
print(data_hasil)
```











